【裁判字號】    99,上易,302
【裁判日期】    990824
【裁判案由】    侵權行為損害賠償
【裁判全文】
臺灣高等法院臺中分院民事判決         99年度上易字第302號
上  訴  人  丙○○
被  上訴人  乙○○
上列當事人間請求損害賠償事件，上訴人對於中華民國99年5月
21日臺灣南投地方法院第一審判決（99年度訴字第105號），提
起上訴，本院於99年8月10日言詞辯論終結，判決如下：
    主  文
上訴駁回。
第二審訴訟費用由上訴人負擔。
    事實及理由
一、按判決書內應記載之事實得引用第一審判決，當事人提出新
    攻擊或防禦方法者，應併記載之。判決書應記載之理由，如
    第二審關於攻擊或防禦方法之意見及法律上之意見與第一審
    相同者，得引用之；如有不同者，應另行記載。關於當事人
    新的攻擊或防禦方法之意見，應併記載之。民事訴訟法第45
    4條定有明文。又本件原審認上訴人丙○○與共同被告甲○
    ○應負連帶賠償責任，第一審判決後，共同被告甲○○未提
    起上訴，僅上訴人黃馨華上訴，依民事訴訟法第56條之規定
    ，其有利益於共同訴訟人者，其效力應及於全體。惟上訴人
    丙○○之上訴理由，為其本人並未參與共同行為，亦未有謀
    劃或教唆之行為，即對於甲○○之行為完全不知情為理由，
    則顯係基於個人之理由而上訴，其效力應不及於原審共同被
    告甲○○，故不列甲○○為視同上訴人。又上訴人經合法通
    知，未於言詞辯論期日到場，經核無民事訴訟法第386條所
    列各款之情形，爰依被上訴人之聲請，由其一造辯論而為判
    決，合先敘明。
二、經查，本件原審判決之認事用法均無違誤不當，所命上訴人
    應與甲○○負連帶賠償之金額及依職權為假執行之宣告及准
    上訴人供擔保為免假執行之諭知，經核於法均屬正確，其攻
    擊防禦方法及法律上之意見應予引用之。
三、上訴人之上訴意旨略以：上訴人並未對於甲○○之進行恐嚇
    行為參與犯罪，亦無教唆行為，對甲○○之行為並不知情，
    且上訴人丙○○不曾與乙○○有任何交集，更無金錢往來，
    亦無任何通訊之必要何來恩怨情仇？實在無需恐嚇乙○○。
    甲○○得知乙○○之母親與上訴人丙○○有訴訟官司，甲○
    ○於庭上明白說出前去乙○○家中只求詢問目前訴訟之情況
    ，無恐嚇乙○○之意，口出關切之詞單純甲○○個人情緒化
    造成，實在不屬共犯之。
    上訴人丙○○與甲○○因親屬關係，甲○○關切之心拖累上
    訴人丙○○遭判刑責實在無奈，上訴人丙○○為人心軟清楚
    正直，不甘心一生清白因此背上刑責。上訴人丙○○與被上
    訴人之母親之官司及本件與甲○○共涉恐嚇之刑事部分均獲
    判無罪，也證實上訴人實無恐嚇被上訴人及其母親之必要。
    至於被上訴人乙○○所稱心生恐懼云云，亦屬其單方面之說
    詞。況且被上訴人乙○○亦曾對上訴人丙○○為簡訊轟炸及
    誹謗之惡行，上訴人均不予追究。對於被上訴人之指控，實
    感委屈等語。
    惟查，本院99年度上易字第591號刑事判決，雖就上訴人丙
    ○○所涉共同恐嚇罪部分，判決上訴人無罪確定（不得再上
    訴），惟附帶民事訴訟移送民事庭後，即屬獨立之民事訴訟
    ，其移送後之訴訟程序，應適用民事訴訟法，刑事訴訟所調
    查之證據，及刑事訴訟判決所認定之事實，並非當然有拘束
    民事訴訟之效力（最高法院43年度台上字第95號、48年台上
    字第713號及50年台上字第872號判例參照）。查，上訴人丙
    ○○及原審共同被告甲○○等於警訊及刑事案件之證述內容
    ，均提及丙○○就白茜維對伊提出之刑事告訴深感委曲，並
    曾向甲○○提及此事，甲○○亦自承其因此認為上訴人丙○
    ○受有委曲，足見事前丙○○與甲○○二人已就被上訴人之
    母白茜維對上訴人丙○○提出刑事告訴一事深感不滿；甲○
    ○係透過丙○○始知悉白茜維住處地址，甲○○亦提及案發
    當天其曾電詢丙○○如何前往白茜維住處所在之「儒林街」
    ，並參以丙○○名義申請之行動電話門號0000-000000號於
    98年3月7日16時27分、16時43分、19時6分、20時1分與甲○
    ○所持用行動電話門號0000-000000號有四則通話記錄，有
    通聯調閱查詢單附於前揭恐嚇案件刑事卷宗可證，足徵上訴
    人與甲○○二人於案發前20至30分鐘曾以電話聯絡，由丙○
    ○提供甲○○有關白茜維住處所在位置。足見甲○○之所以
    前往被上訴人之住處出言恐嚇之動機，來自於上訴人丙○○
    之訴說其與被上訴人之母之糾紛，深感委曲而起意，而甲○
    ○當天在電話中向上訴人詢問被上訴人之母白茜維之住所，
    亦足見上訴人於此時已知甲○○要往被上訴人之母白茜維之
    住處去為上訴人出氣，雖通聯紀錄之電話中，只有第一通之
    發話時間在恐嚇發生之前，但不能排除僅此一通電話，即足
    以讓甲○○知悉找到被上訴人及其母白茜維之住家，上訴人
    丙○○於此時亦應已知悉甲○○之欲為何事，不能以其後三
    通電話之通聯時間在恐嚇發生之後，即認為與上訴人無關。
    再查，上訴人與被上訴人雖無任何糾葛，然被上訴人與其母
    白茜維同住一處，甲○○前往被上訴人之家時，雖或被上訴
    人之母白茜維不在家，或未出面，但甲○○出言恐嚇前，已
    先詢問被上訴人，此處是否白茜維之住家三次，經被上訴人
    答覆為"是"時，甲○○始退到屋外，看著樓上說，這間房子
    不錯，其後再坐進車內，揮揮手語帶威脅地對被上訴人大聲
    說"要多保重"等詞，造成被上訴人之恐懼，足見甲○○之恐
    嚇對象固因被上訴之母而起，但因不見被上訴人之母白茜維
    出面，即對被上訴人為此言語上之威嚇，甚為明顯，於甲○
    ○及上訴人有合意前去放話之前之主要對象固為白茜維，惟
    事後在現場不見白茜維，即直接對被上訴人為之，其目的無
    非要造成白茜維一家人之不安，自不因被恐嚇之對象非與上
    訴人發生糾紛之白茜維，而係與白茜維同住之被上訴人即推
    論該甲○○之行為，與上訴人無關。至於甲○○之出言恐嚇
    ，已在退出屋外，坐在車內時才發話，但其對象既已確定，
    目的係在恐嚇，自不因其出言恐嚇時已不在屋內而認其非針
    對被上訴人及其家人或其母白茜維而為之，其出言恐嚇時之
    位置，亦不影響其作為之目的。刑事判決就此（指通聯電話
    時間，出言恐嚇之對象，甲○○之發話地點非在屋內）推論
    ，為本院所不採。更不足以拘束本院就此所為之認定。並此
    說明。綜合上情，甲○○與被上訴人素昧平生，甲○○除到
    達被上訴人住處拍打一樓紗門外，復以房子不錯、請你保重
    一點等言語通知被上訴人，確足使被上訴人心生恐懼，而危
    害其安全。丙○○雖未對被上訴人實施恐嚇行為，惟在甲○
    ○到達白茜維家中之前，對甲○○將對白茜維或其家人實施
    恐嚇行為，既有共同之意思聯絡，並由甲○○在客觀上為恐
    嚇行為之分工，二人之行為，在社會觀念上已形成一體的共
    同加害行為，揆諸前揭說明，即該當於民法之共同侵權行為
    。
四、綜上所述，原審判決依據共同侵權行為之法律關係，及民法
    第195條第1項前段之規定，判命上訴人與甲○○應連帶給付
    被上訴人非財產上之損害三萬元，及其遲延利息，並依職權
    為假執行之宣告，均無違誤。上訴為無理由，應予駁回上訴
    。
五、爰依民事訴訟法第454條、第449、第78條、第463條、第385
    條第1項前段，判決如主文。
中    華    民    國    99    年    8     月    24    日
                民事第三庭    審判長法  官  陳照德
                                    法  官  朱  樑
                                    法  官  李平勳
以上正本係照原本作成。
不得上訴。
                                    書記官  茆亞民
中    華    民    國    99    年    8     月    25    日
                                                      Ｓ

司法院資訊處製作；財團法人民間司法改革基金會備份。
